臺灣雲林地方法院民事判決　九十一年度簡上字第八號
　　上　訴　人　甲○○
　　被　上訴人　乙○○
右當事人間請求給付會款事件，上訴人對於中華民國九十年十二月二十八日本院斗六
簡易庭九十年度六簡字第二九六號第一審判決提起上訴，本院判決如左：
    主      文
上訴駁回。
第二審訴訟費用由上訴人負擔。
    事      實
甲、上訴人方面：
  一、聲明：原判決廢棄；被上訴人在第一審之訴及假執行之聲請駁回。
  二、陳述：除與原審判決書所載者相同茲予引用外，補稱：
    (一)上訴人所召集之互助會，會首連會員總共二十七名，原審認有二十八名有誤。
    (二)被上訴人於民國八十九年四月一日得標時，上訴人應付被上訴人之會款共計為
      新台幣（下同）五十萬九千二百元，上訴人雖僅支付三十八萬七千元，尚欠被
      上訴人一十二萬二千二百元，惟上訴人之妻張林麗君於同年五、六、七月等三
      個月，前去被上訴人之子曾枝萬（亦為此合會會員之一，並已死會）處，向其
      收取末三會死會會款共計六萬元時，曾枝萬之配偶拒不付款，聲稱其已將三期
      死會會款交付其公公即被上訴人乙○○用以抵付上訴人所積欠被上訴人之前揭
      一十二萬二千二百元會款，故扣抵被上訴人之子曾枝萬應付之六萬元死會款，
      上訴人實際僅欠被上訴人會款六萬二千二百元未償。
  三、證據：援用原審之立證方法；並聲請傳訊張林麗君及曾枝萬之妻。
乙、被上訴人方面：
  一、聲明：如主文所示。
  二、陳述：除與原審判決書所載者相同茲予引用外，補稱：
      本案互助會，連同會首總共有二十七名，會期從自八十七年五月一日至八十九
      年七月一日止，每會二萬元，我是在八十九年四月份得標，總得標金額是五十
      萬九千二百元，得標時，上訴人先付我二十五萬元，同年月十一日再給我一萬
      七千元；因為我還要繳三會的死會，總共六萬元，另外我兒子曾枝萬當時亦尚
      欠上訴人六萬元的會款，上訴人叫我去向我兒子收取，所以上訴人應付我之五
      十萬九千二百元之會款，其中有十二萬元係以我之死會款及我兒子曾枝萬之死
      會款抵付，兩相扣抵後上訴人還欠我會款十二萬二千二百元未付。
  三、證據：援用原審之立證方法。
    理      由
一、被上訴人起訴主張：其於八十七年五月一日受邀參加上訴人所召集每會二萬元之
    互助會一會，會首連同會員總計二十七名，會期自八十七年五月一日起至八十九
    年七月一日止，其於八十九年四月一日得標，應得之會款計有五十萬九千二百元
    ；又其得標後，陸續應付之死會款計六萬元（即八十九年五、六、七月等三個月
    ，20000×3＝ 60000），另其子曾枝萬當時亦尚欠上訴人六萬元死會會款，二者
    合計一十二萬元，兩造同意將上開一十二萬元死會款額扣抵上訴人應付之前揭五
    十萬九千二百元會款之事實，有被上訴人提出之互助會簿附在原審卷內可憑，並
    為上訴人所不爭執，自堪信為真實。
二、又被上訴人主張：其應得之五十萬九千二百元會款，扣抵前述一十二萬元死會會
    款後，上訴人僅先後付其二十六萬七千元，上訴人迄仍欠其一十二萬二千二百元
    未償等語。上訴人則辯稱：被上訴人應得之會款，除扣被上訴人及其子曾枝萬應
    付之一十二萬元死會款後，另伊已付給被上訴人三十二萬元會款，目前僅欠被上
    訴人六萬九千二百元云云；惟為被上訴人所否認。則本案兩造之爭點在上訴人於
    被上訴人得標後，曾付給被上訴人多少金額會款？按當事人主張有利於己之事實
    者，就其事實有舉證之責任，民事訴訟法第二百七十七條前段定有明文。因之，
    在請求履行債務之訴，被上訴人就其所主張債權發生原因之事實，固有舉證之責
    任，若上訴人自認此項事實而主張該債權已因清償而消滅，則清償之事實，應由
    上訴人負舉證之責任（最高法院二十八年上字第一九二○號判例可資參照）。查
    ，本件上訴人於原審辯稱：其第一次給付被上訴人之會款金額為二十九萬元，目
    前僅欠被上訴人九萬元之會款云云（詳原審卷第十二頁）。嗣於上訴狀內又主張
    ：其已支付被上訴人會款三十八萬七千元，目前僅欠被上訴人六萬二千二百元云
    云；復於本案行準備程序時翻稱：被上訴人得標時，其已給付三十二萬元現款與
    被上訴人，目前僅欠被上訴人六萬九千二百元云云（詳九十一年二月二十六日準
    備程序筆錄）。上訴人先後辯詞既矛盾不一，又無法提出證據以證明其僅欠上訴
    人會款六萬九千二百元未償，則依上開判例意旨，上訴人前揭所辯各節即無足取
    。
三、從而，被上訴人本於合會法律關係，請求上訴人給付會款一十二萬二千二百元，
    及自九十年十一月二十日即支付命令送達之翌日起至清償日止，按年息百分五計
    算之利息，自屬有據，應予准許。原審因而為上訴人敗訴之判決，經核並無不當
    ，上訴人上訴意旨猶執前詞指摘原判決不當聲明求為廢棄改判，為無理由，應予
    駁回。
四、本件事證已臻明確，兩造其餘攻擊防禦方法及舉證，與本判決結果不生影響，無
    贅述必要，併予敘明。
據上論結，本件上訴為無理由，依民事訴訟法第四百三十六條之一第三項、第四百四
十九條第一項、第七十八條，判決如主文。
中　　　華　　　民　　　國　　九十一　　年　　　三　　　月　　二十七　　日
　　　　　　　　　　　　　　　　　臺灣雲林地方法院民事庭
~B審判長法官　蕭守田
~B法　　　官  李明益
~B法　　　官　蔣得忠
右為正本係照原本作成
本件不得上訴
中　　　華　　　民　　　國　　九十一　　年　　　三　　　月　　二十七　　日
~B法院書記官　林秀娟
